臺灣雲林地方法院民事判決
                                      109年度訴字第159號
原      告  豪運工程行即蘇進原



訴訟代理人  許哲嘉律師
複代理人    賴昭彤律師
被      告  通盈工程行即羅春玉


訴訟代理人  莊惟堯律師
上列當事人間請求損害賠償事件，本院於民國110年5月4日言詞
辯論終結，判決如下：
    主  文
被告應給付原告新台幣陸仟元及自民國一百零九年三月二十七日
起至清償日止，按週年利率百分之五計算之利息。
原告其餘之訴駁回。
訴訟費用由原告負擔。
本判決原告勝訴部分得假執行; 但被告得預供擔保新臺幣陸仟元
，或將該款項提存而免為假執行。
原告其餘假執行之聲請駁回。
    事實及理由
壹、程序部分:
    按訴狀送達後，原告不得將原訴變更或追加他訴。但擴張或
    減縮應受判決事項之聲明者，不在此限，民事訴訟法第255 
    條第1 項第3 款定有明文。本件原告起訴時原聲明請求被告
    給付新臺幣（下同）461萬元。嗣於民國109 年6 月3 日具
    狀變更聲明為請求被告給付3,856,000 元，及自起訴狀繕本
    送達之翌日起至清償日止，按年息百分之5計算之利息。核
    屬減縮、擴張應受判決事項之聲明，依上規定，核無不合，
    應予准許。
貳、實體部分:
一、原告主張:
㈠、兩造於107 年4 月20日簽訂二份工程再承攬切結書（下稱系
    爭再承攬切結書、法律關係為系爭再承攬契約），被告分別
    再承攬原告向訴外人台塑石化股份有限公司（下稱台塑公司
　　）107年OL-2球槽北側管架PA/SW更工程（下稱OL-2工程）及
    南亞塑膠工業股份有限公司（下稱南亞公司）EG-4 RCO增設
    改善TIE-IN工程（下稱EG-4工程，或合稱系爭再承攬工），
    並以原告與台塑及南亞公司簽訂之承攬合約（原告訴狀僅泛
    稱台塑公司），做為兩造間系爭再承攬契約之附件，故兩造
    間約定之付款方式為系爭再承攬切結書第七條「施工完成後
    監工驗收完成請乙方（即被告）開立發票及施工資料檔案於
    甲方（即原告），以發票金額扣除管理費15% 後甲方應支付
    款項於乙方。」故被告應出具發票及施工前、施工中、完工
    之照片等資料始得向原告請款。
㈡、被告締約後即指派實質負責人黃志雄預製管線，期間遭原告
    工地負責人康修豪發現被告之員工飲用酒精性飲料而違反台
    塑公司廠區之規定，當場警告被告依約有遵守台塑廠區規定
    之義務，若未遵守原告得罰款處分，惟被告仍處處違規，致
    原告於107 年5 月接獲台塑公司開具工程異常單，違規項目
    包含「施工人員從事高架作業未配戴安全帶及未繫安全母索
    、施工人員未配戴安全帶且未確實掛鉤、施工人員站在鋼構
    邊緣探出身體並以手抓吊掛之管線」，該異常單上並有原告
    簽章、被告實質負責人黃志雄簽名可證，足見被告一再違反
    台塑廠區規定而違反兩造間系爭再承攬切結書第四條: 「因
    施工範圍全部在台塑六輕廠，一切均以台塑廠規，如有違反
    ，再承攬人願依本承攬書或廠規之最高罰則辦理」。
㈢、因被告一再違規，原告深怕再次遭台塑公司舉報而遭終止契
    約，故商請訴外人鼎誠工程行即賴宏銘協助被告施工，被告
    實質負責人黃志雄亦同意由鼎誠公司協助完成施工，費用由
    被告負責。鼎誠工程行人員協助被告施工期間未再發生違規
    情事。然數日後，台塑OL-2廠區之監工許朝偉向原告表示，
    請原告顧及他的面子，讓鼎誠公司撤出，改由許朝偉輔助、
    督導被告施工。
㈣、嗣被告於工程尚未完工及驗收時，即向原告請款，原告告知
    依合約被告應於完工及驗收後，始得檢附資料向原告請款，
    隨後原告即接獲台塑廠區監工黃安生告知被告無故未進場施
    工，原告立即請台塑監工許朝偉聯繫被告，然被告避不出面
　　，原告並於107 年6 月19日以存證信函催告被告就EG-4廠區
    繼續施工，否則將追究違約責任、又於107 年6 月26日以存
    證信函催告被告就OL-2廠區繼續施工，否則將追究違約責任
　　，被告均置之不理，原告又於107 年7 月10日受台塑公司工
    程催告應盡速完成工程，原告唯恐遭台塑公司追究遲延責任
　　，遂自行進場趕工，於107 年7 月27日始完成EG-4工程，且
    於107 年12月31日始完成OL-2工程。
㈤、原告請求金額如下:
 1、OL-2工程部分80萬元:
  ⑵被告自107 年6 月15日即未進場施工，原告迫於無奈始代為
    施工，並於同年12月31日完工，係可歸責於被告致原告受有
    代為施工之損害，原告自得依民法490條第1項、第507條第1
    項、第227條及第216條等規定，請求原告自行施工所受相當
    於系爭再承攬契約之工程款80萬元之損害。
 2、EG-4工程部分305萬元:
    系爭再承攬切結書〈EG-4工程〉第八條規定: 「本案工程需
    配合EG4 定檢時間完成，若違約或延遲須賠償承攬合約5倍
    價金」，乃損害賠償額預定條款。被告於107 年4 月20日簽
    約後，於5 月初即無故曠工未進場施作，經原告及訴外人台
    塑廠區監工許朝偉多次聯絡皆避不回應，於連續曠工40日後
    ，經原告寄發存證信函催告仍不予理會，原告迫於無奈代為
    施工，惟時間緊迫，逾越107 年7 月3 日之預定工期，遲至
    108 年4 月19日始完成驗收而生遲延損害，被告應依約賠償
    原告合約5 倍之價金即305 萬元之遲延賠償金（計算式：61
    萬x5=305萬）。依民法第250條規定，損害賠償預定額違約
    金之約定目的，係為避免定作人因承攬人遲延、違約，仍需
    於訴訟上花費勞力、時間、費用估算損害額，甚至花費巨額
    進行鑑定，致生法律上舉證責任所生之實際上不利益，而有
    減省估算損害、樽節司法資源及簡化爭點之優點，故本件約
    定之損害賠償預定額305 萬元，即應視為承攬人遲延而生之
    損害金額，原告毋庸再就損害多寡為舉證。
 3、台塑追償銷卡費用6千元部分:
    被告無故未進場施工，亦未依約履行歸還台塑發給原告之入
    出證卡片之契約附隨義務，原告因被告停工多時，經多方聯
    繫、寄發存證信函均不獲回應，足認被告已無繼續施工之意
    思，且被告至今仍未履行返還卡片之義務，為了保障自身權
    益，始將被告員工之卡片銷卡，而遭台塑公司追償6千元之
    銷卡費用，與被告停工有因果關係，且不可歸責於原告，被
    告應負損害賠償責任。 
㈥、綜上，原告因被告無故未進場施工且惡意不歸還台塑廠區之
    卡片所受損害共計3,856,000 元（計算式：800,000+3,050,
    000+6,000=3,856,000）。 
㈦、系爭再承攬切結書附件（即原告與台塑公司簽訂之承攬合約
　　）之用途僅為讓被告知悉台塑之廠規、對於下包廠商之工程
    範圍及要求，被告於簽約時亦知悉兩造間之付款方式係依照
    系爭再承攬切結書第七條：「施工完成後監工驗收完成請乙
    方開立發票及施工資料檔案於甲方，以發票金額扣除管理費
    15% 後甲方應支付款項於乙方」，故被告於施工期間未曾持
    發票及施工資料向原告請款，其停工之理由並非原告未給付
    工程款，而是因為被告一再違反廠區規定而無力完成施工。
    再者，系爭再承攬切結書第七條之約定文義並無不明之處，
    契約之文字業已表達當事人之真意，無須別事探求者，即不
    得反捨契約文字而更為曲解付款方式須依照原告與上包之付
    款方式，被告於簽約後明知雙方間約定之付款方式為完工、
    驗收後始付款，於訴訟中始抗辯誤以為原告應分段支付工程
    款，而同時履行抗辯，實無足採，益徵本件係可歸責於被告
    無故停工，被告應賠償原告之損害。
㈧、被告辯稱曾向原告請款，原告否認之，被告應提出曾於施工
    期間持發票、工程進度、照片等資料向原告請款之證明，以
    實其說。又被告停工時分別已在原告之工廠完成EG-4管線之
    預製，但還未運送到六輕廠區進行焊接及後續工作、OL-2管
    線已預製完成及運送至六輕廠區，然尚未焊接完成及進行試
    壓、補漆、安裝等工作，被告稱已完成一條管線並非事實。
    在原告之廠房預製時，被告只派出3-4 個工人，康修豪只命
    喝酒的2 個工人離場，其餘工人黃志雄、陳志強仍繼續施工
    ，且康修豪之後未禁止任何工人入場，故黃志雄、陳志強仍
    繼續將管線預製完畢。EG-4工程被告於5 月初完成預製後便
    無故停工，原告及台塑廠區監工許朝偉多次聯絡被告，被告
    均不接電話、避不見面，原告遂於107 年6 月19日寄發存證
    信函催告其進場施工；另OL-2工程被告自107 年6 月15日起
    便未進場施工，原告遂於107 年6 月26日催告其進場施工，
    被告於停工多日均聯繫不上，而被告先前登記於台塑廠區門
    禁系統之6 個工人（即邱瑞棋、陳志宏、高銘擎等）只是掛
    名，原告未曾見其等進場施工，若未即時銷卡，原告還需擔
    保其等工安意外等責任，原告始於107 年7 月11日銷卡，並
    無被告所稱原告惡意銷卡致被告無法入場施工等情，且原告
    銷卡之原因為被告停工所致，被告自應賠償銷卡費用。 
㈨、原告之本件請求權並未罹於時效:
 1、代墊0L-2工程之工程款80萬元部分:
    被告無故停工，致原告代其完成OL-2工程，而支出相當於系
    爭合約80萬元之工程款，被告因此無正當原因受有無須施工
    之80萬元利益，致原告受有80萬元施工費用之損害，而構成
    不當得利，依民法第125 條規定時效為15年。又0L-2工程，
    台塑公司係於107 年12月24日驗收完成，故應自107 年12月
    25日開始起算消滅時效，於122 年12月24日時效屆滿，原告
    於109 年3 月5 日提起本件訴訟，係於時效期間內提起，故
    被告之時效抗辯並不合法。
 2、請求EG-4工程之遲延違約金305 萬元部分:
    被告無故停工，原告趕緊代替其施工，致該工程本應於107
    年7 月3 日完成，卻遲至108 年4 月19日始驗收完成，故時
    效應從108 年4 月20日開始起算。縱使認為給付遲延之損害
    賠償請求權、契約之違約金請求權均適用民法第514 條第1 
    項一年之短期時效，而認為時效應於109 年4 月19日屆滿，
    然原告於109 年3 月5 日提起本件訴訟，亦未罹於時效，被
    告為時效抗辯，自無足採。
 3、請求銷卡費用6千元部分:
    原告因系爭再承攬契約而交付被告進出台塑公司廠區之識別
    卡片，被告依約有於完工後歸還卡片之義務，被告無故停工
    後，又惡意不歸還卡片，致原告須賠償台塑公司銷卡費用6
    千元，無論基於不當得利之法律關係，或損害賠償之法律關
    係，請求權均未罹於時效，故被告為時效抗辯，洵無理由等
    語。
㈩、並聲明:
 1、被告應給付原告3,856,000 元，及自起訴狀繕本送達之翌日
    起至清償日止，按年息百分之5 計算之利息。
 2、原告願供擔保，請准宣告假執行。
 3、訴訟費用由被告負擔。
二、被告抗辯:
㈠、本件依兩造所簽訂系爭再承攬切結書，開頭即明確載明「願
    依台塑公司廠區規定及承攬書之各項條款規定，再承攬下列
    工程，並負完全責任」云云，且系爭再承攬切結書第七點、
    付款方式中明確載明「施工完成後監工驗收完成，請乙方開
    立發票及施工資料檔案於甲方，以發票金額扣除管理費15%
    後，甲方應支付款項於乙方（依台塑請款金額實作實）。」
    等語。再參照原告與台塑石化公司之工程承攬書第四頁第五
    點載明「付款方式：本工程付款方式採依照實際進度完成率
    核算分期付款:㈠估算付款率85% 。㈡依照實際進度完成率核
    算付款者，承攬商出工工時率如低於實際進度完成率15% 以
    上時，業主得以出工工時率核算工程款。」等語，足徵本件
    被告與原告之系爭再承攬切結書付款方式之真意亦為依照實
    際進度完成率核算分期付款，而非再承攬工程全數完成後再
    一次付款甚明。
㈡、被告與原告訂定系爭再承攬契約後，遂進入履約階段，由於
    系爭再承攬契約為大型碳鋼管更換工程，無法直接在台塑公
    司石化槽進行，故被告隨即指派黃志雄、洪劭偉、邱瑞棋、
    陳志強、高銘擎、劉俊麟等數名員工先至原告負責人處（即
　　雲林縣○○鄉○○路000 號）預製管線工作，經耗時10天餘後預
    製工作已完成，隨即等待台塑六輕廠區確定可以進場組裝管
    線工程之時間，即可入場組裝。待六輕廠區確定可以進場組
    裝管線時（107 年5 月中、上旬），原告工地負責人康修豪
    竟藉故不讓被告其他員工進入六輕廠區組裝配管工程，僅願
    讓黃志雄、陳志強等兩名員工進入，並私自違反與被告之再
    承攬契約，另外找其他非被告之員工進入六輕廠區組裝配管
    工程，致使被告無法繼續依系爭再承攬契約之規定施作管線
    裝配工程，且原告亦連管線配裝之機具亦全部收回致被告無
    法繼續使用施作組裝，被告僅能使用極少之人力（僅有黃志
    雄與陳志強二人），並額外自己承租機具始能陸續完成MEPC
    RF03（300 公尺）及J1EECRX37 （132.8 公尺）配管組裝工
    程（屬OL-2工程），該組裝工程亦耗時10天餘。依上開約定
    ，當被告完成鋼管更換作業時，即可準備發票及施工資料向
    原告請求給付工程款，原告依系爭再承攬切結書第七點
　　，即負有義務通知台塑公司監工人員，驗收被告所完成之工
    程，並於台塑公司給付該項工程款時，將工程款扣除15% 管
    理費後給付被告，兩造本應依約履行，惟原告之工地負責人
    康修豪竟以上開背於誠信原則之不當方法阻撓有利於被告部
    分請款條件之成就，依民法101 條1 項規定，應視為條件成
    就，被告再承攬人之地位遭受損害，被告未向原告請求工程
    款及損害賠償，原告反先行提出訴訟，被告情何以堪等語。
㈢、被告於再承攬工作部分完成後，即依原告與被告間之系爭再
    承攬契約、及原告與台塑、南亞公司之承攬契約之約定，向
    原告申請依照實際進度完成率核算分期付款，請款數額為42
　　3,000 元（計算式：1,410,000X30%=423,000) ，然竟遭原
    告拒絕付款，並稱要全部工程完工後始會付款云云，原告拒
    絕付款予被告之情事，顯已違反兩造間之系爭再承攬契約、
    及原告與台塑、南亞公司之承攬契約之「依照實際進度完成
    率核算分期付款」之約定。經被告轉向六輕廠區監工人員吳
    永慶請求估驗施工配管之款項金額並請求付款，然康修豪竟
    要求六輕廠區監工人員吳永慶不必估驗，亦不提送資料給監
    工吳永慶，致使吳永慶無法估驗，致無法依照約定依實際進
    度分期付款，履行系爭再承攬契約。故被告不能完成其再承
    攬契約之工作，屬非因被告之過失所致，而是屬於不可歸責
    於承攬人之事由，故依民法第512 條之規定，該再承攬契約
    已生終止之效力，原告亦不得依民法第502條規定向被告請
    求損害賠償。
㈣、且按因契約互負債務者，於他方當事人未為對待給付前，得
    拒絕自己之給付。但自己有先為給付之義務者，不在此限。
    他方當事人已為部分之給付時，依其情形，如拒絕自己之給
    付有違背誠實及信用方法者，不得拒絕自己之給付，民法第
    264 條定有明文。被告已完成再承攬契約部分工程，包括OL
　　-2工程中之部分管線安裝工程及EG-4管線預製工程，被告依
    約得向原告請領上開款項，原告拒絕配合向業主申請估驗撥
    款給付系爭部分工程款，已有違系爭再承攬契約之付款約定
　　，原告以背於誠信原則之不當方法阻擾有利於被告條件成就
　　，依民法101 條1 項規定，應視為條件成就，原告有給付承
    攬報酬之義務，故原告拒絕給付部分工程款給被告一事，亦
    屬可歸責原告之事由，被告因而行使民法第264 條同時履行
    抗辯權，自得拒絕繼續施作之請求，被告未能繼續施作工程
    之原因實屬可歸責於原告，原告自不能向被告請求損害賠償
　　。
㈤、又細譯系爭承攬切結書第四條「因施工範圍全部在台塑六輕
    廠，一切均以台塑廠規，如有違反，再承攬人願依本承攬書
    或廠規之最高罰則辦理。」之文義，被告縱有違反相關規定
　　，至多應為扣減承攬報酬之事由，並未授權原告另覓廠商取
    代，並禁止被告之員工進入廠區，導致被告無法施作後，原
    告再以存證信函通知被告有無故曠工之事由，進而指摘被告
    有可歸責事由，而主張須負損害賠償責任。因此，原告所主
    支出OL-2工程款80萬元及未償還識別卡支出6,000 元，其肇
    因均為原告未依系爭再承攬契約之約定履行「分段給付」，
    被告本於同時履行抗辯，自得拒絕履行後續義務，而原告是
    否達成與台塑公司之約定工期，乃原告與台塑公司間本於承
    攬合約之拘束，依債之相對性原則，自不拘束被告，原告認
    被告應負損害賠償責任，循屬無稽。
㈥、原告主張違約金305 萬元部分:
 1、被告依系爭再承攬契約已完成部分工程，依約定內容向原告
    請款時，原告拒不辦理相關請款作業，而被告轉向台塑公司
    請求估驗管線時，又遭原告從中阻撓，稱工程全數完工再行
    給付工程款，顯見原告對於被告完工部分之事實，已有所認
    知，依最高法院106 年度台上字第1494號判決意旨「承攬之
    工作是否完成，不以檢視當事人所約定之工作內容是否已實
    質完成為限，定作人主觀上認定工作已經完成，且從形式外
    表觀察，該工作亦具有契約所約定之外觀形態，應認定工作
    完成是故，被告完成該部分工作後，自無違約事實發生；原
    告藉故阻絕被告施作後續工程，導致工期延後，原告應自行
    承擔，何來被告違約事實之有。
 2、系爭再承攬切結書第八條內容明載: 「本案工程須配合EG-4
    定檢時間完成，若違約或延遲需賠償承攬合約5 倍價金」，
    原告須舉證證明，因被告有違約情事（假設用語非自認）肇
    生原告之損害及其損害賠償之數額，始得請求；而觀原告尚
    無法證明損失達305 萬，從而原告請求違約金部分，應無理
    由。
㈦、又縱認被告逾期未完成工作，而應賠償原告之損失云云。惟
    按「定作人之瑕疵修補請求權、修補費用償還請求權、減少
    報酬請求權、損害賠償請求權或契約解除權，均因瑕疵發見
    後一年間不行使而消滅。」民法第514 條第1 項定有明文。
 1、本件兩造簽訂系爭再承攬切結書，分別約定0L-2工程工期為
    107 年3 月25日至107 年12月31日，EG-4工程工期為107 年
    5 月10日至107 年7 月3 日，應屬附終期之承攬契約，終期
    屆至承攬關係應歸消滅。又原告於107 年6 月19日以麥寮橋
    頭郵局000012號存證信函向被告主張EG-4工程承作有瑕疵；
    再以107 年6 月26日麥寮工業區郵局000042號存證信函，向
    被告主張0L-2工程承作有瑕疵，依民法第514 條第1項規定
　　，請求權時效應分別於108 年6 月18日及同年6 月25日（訴
    狀誤載為23日）屆滿。
 2、退步言之，縱不以原告通知瑕疵之時點計算消滅時效期間，
    兩造所簽訂系爭再承攬契約，分別於107 年12月31日及107 
    年7 月3 日屆期，附終期之契約，應於終期屆至時法律關係
    歸於消滅，故本件請求權時效應於108 年1 月1 日及107 年
    7 月4 日起算，並於108 年12月31日及108 年7 月3 日罹於
    時效；原告遲至109 年3 月5 日向鈞院提起本件訴訟，已罹
    於消滅時效，被告自得本於民法第144 條規定拒絕給付。
 3、原告固另以民法227 條不完全給付為請求權基礎，然承最高
    法院96年度第8 次民事庭會議決議之見解，應優先適用民法
    514 條之短期時效。故再承攬契約中，次定作人（原承攬人
　　）與次承攬人間之損害賠償請求權，時效規定應適用前開規
    定，於瑕疵發現後一年內起訴請求，始符合短期消滅時效之
    規範意旨等語。
㈧、並聲明:
 1、原告之訴駁回。
 2、訴訟費用由原告負擔。 
 3、如受不利判決，願供擔保請准宣告免為假執行。
三、兩造不爭執及爭執事項:
㈠、不爭執事項:
 1、兩造有簽訂系爭再承攬切結書，由被告再承攬原告承攬台塑
    公司之OL-2工程及南亞公司之EG-4工程，以原告與台塑及南
    亞公司之工程承攬契約書為系爭再承攬契約之附件。
 2、被告履行系爭二承攬工程是在外面先預製管線，然後再到現
    場組裝，被告已完成部分之OL-2工程，向原告請款時，原告
    以需全部工程完工始得請款的理由拒絕付款。被告因此行使
    同時履行抗辯權，拒絕後續之工程施工。
㈡、爭執事項:
 1、依照兩造所簽訂系爭再承攬契約，原告給付被告工程款之義
　  務係分段給付或是需全部工程施工完畢？
 2、被告有無向原告請款？
 3、被告如有向原告請款，當時是否已完成EG-4 的預製及OL-2
　  的壹條管線工程？
 4、原告是否於7 月3 日即將被告所持有之六輕廠區門禁磁卡消
　  磁，導致被告無法進場施工？責任歸屬？
 5、如果原告沒有分段給付工程款的義務，原告本件請求權是否
    已罹於時效而消滅？
四、得心證之理由:
㈠、依照兩造所簽訂系爭再承攬契約，原告給付被告工程款之義
　  務係分段給付或是需全部工程施工完畢？經查:
 1、依兩造於107 年4 月20日所簽訂系爭再承攬切結書第七點前
    段載明:「付款方式:施工完成後監工驗收完成請乙方（即被
    告）開立發票及施工資料檔案於甲方（即原告），以發票金
    額扣除管理費15% 後甲方應支付款項於乙方（依台塑請款金
    額實作實算）。」等語（參本院卷一第19、33、95及109頁
　　）。而原告與台塑公司及南亞公司之工程承攬書第五項則載
    明「付款方式：本工程付款方式採:依照實際進度完成率核
    算分期付款:㈠估算付款率85% 。㈡依照實際進度完成率核算
    付款者，承攬商出工工時率如低於實際進度完成率15% 以上
    時，業主得以出工工時率核算工程款。…」等語（參卷一第9
    9、113頁）。依兩造所簽訂上開系爭再承攬切結書及附件原
    告與台塑公司及南亞公司之工程承攬書文義，已足認被告再
    承攬原告系爭工程之付款方式為依照實際進度完成率核算分
    期付款，而非系爭再承攬工程全數完成後才一次付款。
 2、況原告之現場負責人康修豪雖證稱被告知道要做完才付款等
    語，然其亦證稱兩造是在原告公司（應是辦公處所）簽約的
　　，系爭再承攬切結書是原告所提供，被告拿到系爭再承攬切
    結書就簽了，兩造沒有就工程款如何支付的問題洽談等語（
　　參本院卷一第429至431頁）。然系爭再承攬切結書既為原告
    所提供，且兩造簽約時亦未針對如何付款為特別之協議，則
    依契約解釋原則，如有疑議，亦應為有利於對造即被告為解
    釋。更何況依照實際進度完成率核算分期給付工程款，亦屬
    一般工程承攬交易之常態。因此，原告主張被告應於系爭工
    程全部完工後，始得出具發票及施工前、施工中、完工之照
    片等資料向原告請款云云，應無可採。
㈡、被告有無向原告請款？經查:
 1、被告抗辯其於系爭工程部分完工時，有向原告請領分期款，
    然經被告以需全部完工始得請款的理由拒絕付款等情，業據
    原告之實際負責人黃志雄到庭證稱被告預製完成後有向原告
    先請款，OL-2工程完成一條3吋管線後，再去向原告請款，
    但原告都不讓被告請款;從5月20日到30日曾向原告請了4、5
    次，在5月30日將二個工程預製好的資料送給原告，請原告
    向台塑申請估驗請款，原告還是把它退回來等語明確（本院
    卷二第42至47頁），並有被告提出之現場部分完工之照片可
    參（本院卷一第199至237頁）。而證人即台塑公司OL-2工程
    之現場監工吳永慶亦到庭證稱:「（【提示199 頁起之照片
　　】這些照片是不是本件OL-2工程施工的照片？）…從照片上
    來看，是有標示，如果要用這張來做付款的話，也是可以，
    而且是有標示，所以他也不會拿去做別的案子的用途。」、
    「（你在監工過程裡面，OL-2工程完成到什麼時候、程度？
　　）印象中到預製完了，現場部分的管子組裝還沒有完成，記
    得快完成了，但有部分還要做焊接，有些焊道有瑕疵，還沒
    有完成。」、「（假如這條管線施工完成的話，可不可以要
    求估驗請款？）其實預製完成就可以估驗。」等語明確（參
    本院卷一第369至370頁）。
 2、且證人康修豪亦證稱被告有向其表示要辦理請款等語，雖其
    亦證稱有請被告提供相片資料，然未提供等語。然其於原告
    訴訟複代理人詢問時卻證稱:「（簽約的時候沒有談付款方
    式，怎麼知道這個合約是做完才付錢？）因為這個是小案子
    很快。」、「（為何約定做完才付錢？）怕做到一半，不做
    …。」、「（為了要下包完整做好，不要跑掉？）對，而且
    要約束下包工人遵守工安規定。」、「（你有叫吳永慶不要
    估驗？）沒有…，就是他們做不好，還要我們找鼎誠幫忙，
    所以我們怎麼敢估驗付款。」等語（參本院卷一第432至433
    頁）。不但其前後證述矛盾，且可見原告主觀認為被告應於
    系爭再承攬工程全部完工才能請款，才能確保其權益，故其
    證述有請被告提供相片資料而未提供云云，難認屬實。
 3、更何況被告上開抗辯之事實，原為原告所自陳，並於109年6
　　月9日本院行言詞辯論時，列為不爭執事項，有原告於109年
　　6月3日之民事減縮聲明暨調查證據聲請狀及本院上開言詞辯
    論筆論載明可證（參本院卷一第149、第153至155頁），原
    告事後否認，依民事訴訟法第279條第3項「自認之撤銷，除
    別有規定外，以自認人能證明與事實不符或經他造同意者，
    始得為之。」之規定意旨，委無可採。
 4、因此，被告抗辯其於系爭再承攬工程部分完工時，有向原告
    請領分期款，然經被告以需全部完工始得請款的理拒絕付款
    等情，足以採信。
㈢、按因契約互負債務者，於他方當事人未為對待給付前，得拒
    絕自己之給付。但自己有先為給付之義務者，不在此限。他
    方當事人已為部分之給付時，依其情形，如拒絕自己之給付
    有違背誠實及信用方法者，不得拒絕自己之給付，民法第26
　　4條定有明文。次按稱承攬者，謂當事人約定，一方為他方
    完成一定之工作，他方俟工作完成，給付報酬之契約；報酬
　　，應於工作交付時給付之，無須交付者，應於工作完成時給
    付之，為民法第490條第1項、第505條第1項所明定，此乃報
    酬後付原則之規定。是雙務契約若為承攬關係，一般雖咸認
    承攬人有先為給付之義務。然系爭再承攬契約，被告既得依
    照實際進度完成率核算分期請求付款，而被告已完成系爭二
    工程之管線預製及其中OL-2工程之一條管線，並得請求給付
    分期款，即已為部分之給付，被告向原告請求向業主申請估
    驗、請款時，依上開民法第264條第2項規定，原告不得拒絕
　　，被告於原告拒絕前項請求時主張同時履行抗辯，拒絕後續
    工程之繼續施作，於法有據。原告向被告請求系爭再承攬工
    程未施作所生之費用或損害，於法無據。
㈣、至於台塑追償銷卡費用6千元部分:
 1、原告主張被告未歸還台塑六輕廠區發給原告之入出證卡片，
    經銷卡後，遭台塑六輕廠區追償6千元之銷卡費用等情，為
    被告所不爭執，並有台塑企業麥寮管理部109年10月12日(10
　　9)麥總字第20F30026C207號函檢送之編號7L009145之收據在
    卷可參（本院卷一第407至409頁），足信屬實。
 2、依上所述，雖被告對於系爭再承攬工程之後續工程有同時履
    行抗辯權，得拒絕繼續施作。然系爭再承攬工程業已施作完
    成，且分別經台塑及南亞公司驗收完畢等情，亦為兩造所不
    爭執，並有上二公司檢送本院之該二工程保固書在卷可按（
　　本院卷一第411至417頁），則被告有返還原告所提供之入出
    證卡片之義務，此部分無同時履行抗辯權之適用，故原告請
    求被告給付該入出證卡片之銷卡費用六千元，為有理由，應
    予准許。
㈤、從而，原告本於系爭再承攬契約及民法第490條第1項、第50
    7條第1項、第227條及第216條等規定，請求被告給付6千元
    ，及自起訴狀繕本送達之翌日即109年3月27日起，至清償日
    止按年息百分之5 計算之利息，為有理由，應予准許。原告
    超過上開範圍之請求，為無理由，應予駁回。
五、本件為判決基礎之事實已臻明確，兩造其餘主張與舉證，經
    審酌核與本件判決結果不生影響，爰不一一論述，併此敘明
    。
六、兩造均陳明願意提供擔保，聲請宣告假執行或免為假執行。
    然本件所命被告給付之金額未逾50萬元，應依民事訴訟法第
    389 條第1 項第5 款規定，依職權宣告假執行。並依被告聲
    請准被告得預供擔保，或將請求之標的物提存而免為假執行
　　。至於原告敗訴部分，其假執行之聲請，因訴之駁回而失所
    附麗，應併予駁回。
七、訴訟費用負擔之依據：民事訴訟法第79條。
中　　華　　民　　國　　110 　年　　5 　　月　　25　　日
                  民事第一庭    法  官  黃一馨
以上正本係照原本作成
如對本判決上訴，須於判決送達後廿日內向本院提出上訴狀。如
委任律師提起上訴者，應一併繳納上訴審裁判費。
中　　華　　民　　國　　110 　年　　5 　　月　　25　　日
                                書記官　鄭夙惠